臺灣高等法院刑事裁定
110年度毒抗字第53號
抗  告  人  
即  被  告  鄭玉釵


上列抗告人因毒品危害防制條例案件，不服臺灣新北地方法院中
華民國109年12月18日裁定（109年度毒聲字第1272號），提起抗
告，本院裁定如下：
    主  文
抗告駁回。                                              
    理  由
一、原裁定意旨略以：抗告人即被告鄭玉釵（下稱被告）於民國
    109年7月27日零時許，在新北市○○區○○路00巷0號住處內，
    施用第二級毒品甲基安非他命之事實，業據被告於警詢及偵
    查中坦承不諱，且被告遭查獲後所採集之尿液檢體送檢驗，
    呈安非他命、甲基安非他命陽性反應，有新北市政府警察局
    受採集尿液檢體人姓名及檢體編號對照表、台灣檢驗科技股
    份有限公司濫用藥物檢驗報告各1份在卷可稽，被告施用第
    二級毒品甲基安非他命之犯行堪予認定。又被告前因施用毒
    品案件，經法院裁定令入戒治處所施以強制戒治，於92年1
    月25日執行完畢釋放出所等情，有本院被告前案紀錄表附卷
    可稽。是其本次施用毒品犯行距其前次（即最近1次）因犯
    施用毒品罪，經依法強制戒治執行完畢釋放已逾3年。本件
    檢察官斟酌個案情節後，未對被告為戒癮治療之緩起訴處分
    ，而係選擇向法院聲請裁定觀察、勒戒，於法有據，爰依現
    行毒品危害防制條例第20條第3項規定裁定令被告入勒戒處
    所觀察、勒戒等語。
二、抗告意旨略以：被告自96年出獄至109年未再犯毒品案件，
    檢察官以被告十幾年前所犯案件認被告未戒絕毒癮，無法完
    成緩起訴處分應遵守事項，並不恰當。被告於警詢、偵查均
    坦承犯行，實有悔意，且執行觀察勒戒將使被告失去賴以維
    生的工作，進而影響剛組建之家庭。為此，請求改以戒癮治
    療代替觀察勒戒等語。
三、按施用第一、二級毒品為犯罪行為，毒品危害防制條例第10
    條設有處罰規定，施用第一、二級毒品者，本應科以刑罰。
    惟毒品危害防制條例於87年修訂施行後，對於施用毒品者肯
    認具有「病患性犯人」之特質，基於刑事政策，對合於一定
    條件之施用者，依同條例第20條之規定，施以觀察、勒戒及
    強制戒治之保安處分。於109年1月15日修正公布、同年7月1
    5日施行之毒品危害防制條例第20條第3項及第23條第2項，
    將原條文之再犯期間由「5年」改為「3年」，所謂「3年後
    再犯」，只要本次再犯（不論修正施行前、後）距最近1次
    觀察、勒戒或強制戒治執行完畢釋放，已逾3年者，即該當
    之，不因其間有無犯第10條之罪經起訴、判刑或執行而受影
    響（最高法院109年度台上大字第3826號裁定意旨參照）。
四、經查：
　㈠被告於上揭時地施用第二級毒品甲基安非他命之情，經被告
    於警詢、偵查中坦承在卷，且其尿液送檢驗結果呈甲基安非
    他命陽性反應，有台灣檢驗科技股份有限公司濫用藥物檢驗
    報告可稽，是被告施用第二級毒品之犯行應堪認定。又被告
    前因施用毒品案件，經送強制戒治，於92年1月25日執行完
    畢釋放出所，此後未有再受觀察、勒戒或強制戒治之執行紀
    錄等情，有本院被告前案紀錄表附卷可憑。被告本件施用第
    二級毒品之犯行，距前次強制戒治執行完畢釋放後已逾3年
    ，縱被告於此期間內有再犯其他施用毒品之犯行，揆諸上揭
    說明，因法律修正而仍應再予觀察、勒戒之機會，不得逕行
    起訴。原審因而准許檢察官之聲請，依修正後毒品危害防制
    條例第20條第1項規定，裁定被告應送勒戒處所觀察、勒戒
    ，並無違誤。
　㈡抗告意旨雖以其長期以來未再犯施用毒品案件，檢察官徒憑
    被告過往紀錄，而未予附命完成戒癮治療之緩起訴處分，認
    裁量權行使不當云云。惟按97年4月30日修正公布之毒品危
    害防制條例第24條第1項，採行「觀察勒戒」與「緩起訴之
    戒癮治療」並行之雙軌模式；上開立法政策既係以併行之雙
    軌模式，應認有賦與檢察官依裁量行使之職權，而檢察官是
    否給予施用毒品者為附命完成戒癮治療之緩起訴處分，自得
    本於毒品危害防制條例第24條之規定及立法目的，依行政院
    所頒之「毒品戒癮治療實施辦法及完成治療認定標準」，選
    擇實施對象、內容、方式與執行之醫療機構，妥為斟酌、裁
    量，始予決定，而其裁量之結果如認適於為緩起訴處分者，
    固須於緩起訴處分中說明其判斷之依據，但如認為應向法院
    聲請觀察、勒戒者，因係適用原則而非例外，自無需贅餘交
    代不適於為緩起訴處分之理由，法院原則上應尊重檢察官職
    權之行使，僅就檢察官之判斷有違背法令、事實認定有誤或
    其裁量有重大明顯瑕疵等事項為有限度之低密度審查（最高
    法院103年度台上字第2464號判決意旨參照、本院暨所屬法
    院106年法律座談會研討結論意旨參照）。依卷附之被告前
    案紀錄表，被告於109年間已有1次犯施用第二級毒品罪，經
    臺灣新北地方法院於109年6月22日以109年度簡字第3213號
    判決判處有期徒刑3月確定，但被告於同年7月27日又再犯相
    同罪名之施用第二級毒品罪，檢察官因認不適合為附命完成
    戒癮治療之緩起訴處分，並向法院聲請觀察、勒戒，核屬檢
    察官裁量職權之適法行使，尚無違背法令、事實認定有誤或
    裁量有重大明顯瑕疵之情事，原審因而裁定被告應送勒戒處
    所觀察、勒戒，於法尚無不合。又附命完成戒癮治療之緩起
    訴處分乃專屬於檢察官之權限，非法院所能代為決定，是聲
    請意旨執其個人家庭、工作事由，請求改裁定戒癮治療云云
    ，亦有誤會。綜上，原裁定經核並無違誤，抗告意旨徒憑前
    詞，指摘原裁定不當，為無理由，應予駁回。
據上論斷，應依刑事訴訟法第412 條，裁定如主文。
中　　華　　民　　國　　110 　年　　1 　　月　　29  　日
                  刑事第六庭  審判長法　官  劉方慈
                                    法　官  曹馨方
                                    法　官  許曉微
以上正本證明與原本無異。
不得再抗告。
                                    書記官  徐仁豐
中　　華　　民　　國　　110 　年　　1 　　月　　29　　日